【裁判字號】    95,交簡上,39
【裁判日期】    951113
【裁判案由】    傷害等
【裁判全文】
臺灣基隆地方法院刑事判決            95年度交簡上字第39號
上  訴  人  臺灣基隆地方法院檢察署檢察官
上  訴  人
即  被  告  丁○○
被      告  乙○○
上列上訴人因被告傷害等案件，不服本院基隆簡易庭中華民國95
年7 月21日95年度基交簡字第230 號第一審簡易判決（聲請簡易
判決處刑案號：95年度偵字第1733號、2250號、2251號）提起上
訴，本院管轄之第二審合議庭判決如下︰
    主  文
上訴駁回。
    事  實
一、乙○○與丁○○均為祥豐社區之住戶，雙方因停車等細故發
    生糾紛，乙○○於民國94年11月19日上午8 時許，在基隆市
    ○○街119 巷巷口，向丁○○之妻己○○質問停車問題，並
    於爭執過程中，徒手推己○○，致己○○跌倒在地（未致成
    傷），丁○○得知後，旋即自其住處下樓，在祥豐社區中庭
    處，與乙○○發生言語衝突，雙方並以徒手方式互相毆打，
    致丁○○受有胸壁挫傷、手腕扭傷（乙○○傷害丁○○部分
    ，業經原審判處拘役50日確定），而乙○○受有臉部挫傷等
    傷害；乙○○另於94年11月28日下午3 時11分許，騎乘車號
    GNS-676 號重型機車，行經基隆市○○路110 號公車站牌處
    ，本應注意車前狀況，隨時採取必要安全措施，且無不能注
    意之情事，竟疏於注意，與自公車站牌候車處走下人行道欲
    上公車之己○○發生擦撞，致己○○受有右上肢擦挫傷、右
    膝部擦挫傷等傷害。
二、案經丁○○、乙○○告訴及己○○訴由基隆市警察局第二分
    局報告臺灣基隆地方法院檢察署檢察官偵查後聲請以簡易判
    決處刑。
    理  由
壹、證據能力部分
一、按被告以外之人於審判外之言詞或書面陳述，除法律有規定
    者外，不得作為證據；又被告以外之人於審判外之陳述，雖
    不符合刑事訴訟法第159 條之1 至第159 條之4 之規定，而
    經當事人於審判程序同意作為證據，法院審酌該言詞陳述或
    書面陳述作成時之情況，認為適當者，亦得為證據，而當事
    人、代理人或辯護人於法院調查證據時，知有上開不得為證
    據之情形，而未於言詞辯論終結前聲明異議者，視有前項之
    同意，刑事訴訟法第159 條第1 項及第159 條之5 分別定有
    明文。告訴人己○○於警詢中所為之陳述，及被告2 人、己○○之診斷證明書，雖為被告以外之人於審判外之言詞及書
    面陳述，然經本院於審判程序提示予被告並告以要旨，均經
    被告表示無意見，且未聲明異議，又本院審酌告訴人己○○
    警詢筆錄之記載，並無不正取供之情事，且告訴人於警詢時
    並無具結之可能，另被告2 人診斷證明書記載之應診日期均
    為94年11月19日（見臺灣基隆地方法院檢察署94年度交查字
    第840 號卷宗第28頁，95年度他字第169 號卷宗第5 頁），
    而己○○診斷證明書記載之應診日期為94年11月28日（見上
    開檢察署94年度交查字第840 號卷宗第7 頁），均為前揭行
    為發生之當日，是就該等審判外言詞或書面陳述作成時之情
    況，均應認為適當，依前揭法條意旨，均得援為本案證據。
二、又按證人、鑑定人依法應具結而未具結者，其證言或鑑定意
    見，不得作為證據，刑事訴訟法第158 條之3 定有明文，該
    條立法理由係在擔保證言或鑑定意見，係據實陳述或公正誠
    實之可信性，故未依法具結者，依證據絕對排除法則，當然
    無證據能力，而不得作為證據，自不因當事人於審判程序之
    同意，逕認該未經具結之證言或鑑定意見，亦得作為證據，
    此於適用同法第159 條之5 第2 項所定「視為有前項之同意
    」之情形者，亦應受上開第158 條之3 規定之限制（最高法
    院94年度台上字第3277號判決可資參照）。告訴人己○○於
    偵查中之陳述，未經具結，依前開刑事訴訟法第158 條之3
    之規定，因無從擔保其證言之可信性，不得作為證據，參酌
    上開所述，自不因當事人於審判程序中未表示異議，而認其
    於偵查中之證言具有證據能力，併此敘明。
貳、事實認定部分
一、訊據被告丁○○固坦承於94年11月19日，在祥豐社區中庭與
    乙○○發生言語衝突，惟矢口否認有何傷害犯行，辯稱當天
    係遭乙○○毆打，其並未還手云云，然查：
（一）證人即乙○○之妻甲○○於本院審理時到庭證稱94年11月
      19日在其3 樓住處，聽到丁○○在中庭罵乙○○，並見到
      丁○○以手指著乙○○，其即下樓，見丁○○以手抓乙○○之臉部，丁○○及乙○○互相扭打，之後其與警衛分別
      將乙○○及丁○○拉開等語（見本院卷宗審判筆錄第5頁
      ），所述被告丁○○傷害乙○○之行為，核與乙○○診斷
      證明書所載受傷部位為「臉部多處擦挫傷」相符，有合成
      醫院診斷證明書在卷可稽（見前開檢察署95年度他字第
      169 號卷宗第5 頁），且被告丁○○亦陳稱當天證人甲○○確在衝突現場等語（見上開本院卷宗準備程序筆錄第3
      頁），是堪認證人甲○○之證述應屬可採。
（二）證人即祥豐社區住戶丙○○雖到庭證稱當天其在3 樓住處
      聽到乙○○罵人之聲音，遂自窗戶往下看，見乙○○在中
      庭罵丁○○，並以腳踢丁○○之胸、腹部1 下，丁○○即
      跌倒在地，未見丁○○還手等情（見上開本院卷宗審判筆
      錄第7 頁至第8 頁），所述情節與證人甲○○稍有不符，
      然查，證人丙○○自承係聽見爭吵聲音後，始自3 樓窗戶
      往下看，當時甲○○已在現場，且僅見乙○○以腳踢丁○○1 下，未見丁○○與乙○○有其他肢體接觸等情（見上
      開審判筆錄第7 頁至第8 頁），足見證人甲○○於證人丙○○自3 樓往下看之前，已到達中庭，是證人甲○○所見
      之衝突過程自較證人丙○○完整，且自丁○○診斷證明書
      記載之受傷部位為「右胸壁挫傷、右手腕扭傷」觀之，堪
      認乙○○除以腳踢丁○○之胸、腹部外，2 人間應尚有其
      他肢體碰觸，此有國防大學國防醫學院三軍總醫院附設民
      眾診療服務處診斷證明書供參（見上開檢察署94年度交查
      字第840 號卷宗第28頁），益徵證人丙○○未親見完整之
      衝突過程，再者，證人甲○○所處位置係在中庭，所見亦
      應較位處3 樓之證人丙○○清晰，是認證人甲○○所述應
      較可採，而難逕以證人丙○○之證述，對被告丁○○為有
      利之認定。
（三）綜上，被告丁○○徒手傷害乙○○，致乙○○受有臉部擦
      挫傷之傷害等情，業據證人甲○○到庭結證屬實，並有乙○○之診斷證明書在卷可稽，事證明確，而被告丁○○所
      辯當時係遭乙○○毆打，其未還手云云，應屬卸責之詞，
      無足採信，被告丁○○之犯行應堪認定。
（四）至被告丁○○聲請傳喚警員林英君到庭作證一節，然查，
      被告丁○○欲證明之待證事實為其確因當天與乙○○發生
      衝突而報警，蓋被告丁○○是否報警，與其有無傷害乙○○一事並無關聯，且依被告丁○○所述，林英君係於丁○○與乙○○衝突結束後，始至丁○○家中，是認林英君於
      被告丁○○與乙○○衝突時並未在場，自無調查之必要，
      附此敘明。
二、被告乙○○於94年11月28日騎乘機車，在基隆市○○路，未
    注意車前狀況，與己○○發生擦撞，致己○○受有右上肢擦
    挫傷及右膝部擦挫傷等事實，業據被告乙○○供陳當天精神
    不好，在義一路看到己○○在等公車，公車剛好過來，己○○突然衝出來要上公車，不小心擦撞己○○等語（見前揭檢
    察署95年度偵字第1733號卷宗第8 頁、95年度他字第169 號
    卷宗第17頁，本院卷宗準備程序筆錄第3 頁、審判筆錄第10
    頁），核與告訴人己○○於警詢時指稱當時其正要上公車，
    被告乙○○騎機車，由公車旁突然出來撞到其等語（見前揭
    檢察署95年度偵字第1733號卷宗第8 頁）相符，復有行政院
    衛生署基隆醫院驗傷診斷書在卷可稽（見上揭檢察署94年度
    交查字第840 號卷宗第7 頁），足認被告乙○○之自白與事
    實相符。至告訴人己○○雖指訴被告乙○○係故意傷害一節
    ，經查，告訴人於本院到庭作證時，改稱其等公車時，遭乙○○騎機車自正面撞到，當時公車尚在信四路，並未快進站
    等情（見本院審判筆錄第9 頁至第10頁），顯與其前揭於警
    詢時所稱係於正要上公車之際，遭被告乙○○擦撞等情前後
    不一，而告訴人於本院審理時，自承當時其已離開人行道，
    站在馬路上，被告乙○○係自義一路往市政府方向直行，且
    等公車時，人行道上並無其他障礙物阻擋視線等語（見本院
    審判筆錄第10頁至第11頁），是果若告訴人於本院所述當時
    公車尚在義一路，並未快進站等情屬實，則視線未遭阻擋之
    告訴人，何以於公車尚在遠處時，即走下人行道，復何以未
    能及時發現朝其衝撞之被告乙○○，而採取站上人行道等必
    要之防衛措施，是難認證人即告訴人於本院審理時所述與事
    實相符，而應以其於警詢時所述較為可信，此外，復無積極
    證據足證被告乙○○確係出於故意傷害之犯意，騎乘機車擦
    撞告訴人己○○，自難僅以告訴人前後所述情節不一之指訴
    ，而逕以故意傷害之罪嫌相繩。次按，汽車行駛時，駕駛人
    應注意車前狀況，並隨時採取必要之安全措施，道路交通安
    全規則第94條第3 項定有明文，此為一般駕駛人所具有之交
    通常識，及駕駛時應注意並能注意遵守之事項，而案發當時
    並無不能注意之情事，被告乙○○竟疏未注意，以致擦撞告
    訴人，使告訴人受有上開傷害，是認被告乙○○顯有應注意
    、能注意而不注意之過失甚明，且其過失與告訴人所受傷害
    間具有相當因果關係，事證明確，被告乙○○之犯行應堪認
    定。
、法律適用部分
一、按行為後法律有變更者，適用行為時之法律，但行為後之法
    律有利於行為人者，適用最有利於行為人之法律，刑法第2
    條第1 項定有明文，是以，除法律另有特別規定者外，對於
    新舊法之比較適用，應採從舊從輕之原則為之；又比較新舊
    法時，應就罪刑有關之共犯、未遂犯、想像競合犯、累犯加
    重、自首減輕暨其他法定加減原因與加減例等一切情形，綜
    其全部之結果，而為比較，再定應適用之法律（最高法院24
    年上字第4634號判例參照）。次以，刑法於94年2 月2 日修
    正公布，並自95年7 月1 日起施行，且相關法律亦配合修正
    ，是被告犯罪後，法律已為變更，即應為新舊法之比較適用
    。經查：
（一）刑法第277 第1 項條規定：「傷害人之身體或健康者，處
      3 年以下有期徒刑、拘役或1 千元以下罰金。」、第284
      條第1 項前段規定：「因過失傷害人者，處6月以下有期
      徒刑、拘役或5 百元以下罰金。」依據罰金罰鍰提高標準
      條例第1 條前段之規定：「依法應處罰金、罰鍰者，就其
      原定數額得提高為2 倍至10倍。」及修正前之刑法第33條
      第5 款之規定：「罰金：1 元以上。」是刑法第277 條第
      1 項及第284 條第1 項前段規定之罰金刑上限分別為銀元
      10,000元及5,000 元、下限均為銀元1 元，經以1 比3 之
      比例折算後，所定罰金刑之上限分別為新台幣30,000元及
      15,000元、下限均為新台幣3 元；而依據95年6 月14日增
      訂公布之刑法施行法第1 條之1 前段規定：「中華民國94
      年1 月7 日刑法修正施行後，刑法分則編所定罰金之貨幣
      單位為新台幣。94年1 月7 日刑法修正時，刑法分則編未
      修正之條文定有罰金者，自94年1 月7 日刑法修正施行後
      ，就其數額提高為30倍。」及修正後之刑法第33條第5 款
      規定：「罰金：新台幣1,000 元以上，以百元計算之。」
      等規定，刑法第277 條第1 項及第284 條第1 項前段規定
      之罰金上限分別為新台幣30,000元及15,000元，下限均為
      新台幣1,000 元，經比較新舊法之結果，刑法第277 條第
      1 項及第284 條第1 項前段所定之罰金上限雖均分別為新
      台幣30,000元及15,000元，惟關於罰金刑之下限，依舊法
      之規定為新台幣3 元，而依新法之規定則為新台幣1,000
      元，是以，適用舊法對於被告並無不利。
（二）刑法第51條第1 項第6 款關於定應執行刑之規定，亦經修
      正，修正前該款規定：「數罪併罰，分別宣告其罪之刑，
      依左列各款定其應執行者：六、宣告多數拘役者，比照前
      款定其刑期。但不得逾4 個月。」修正後該款規定：「宣
      告多數拘役者，比照前款定其刑期。但不得逾120 日。」
      修正前、後對於宣告多數拘役者，所定應執行刑之上限分
      別為4 個月及120 日，規範之實質內容相同，是以，新法
      之規定對於被告並未較為有利。綜上，新法就罰金刑之下
      限及定應執行刑之上限等事項，經比較適用之結果，對於
      被告並無較為有利之情形，依前開刑法第2 條第1 項前段
      之規定，自應適用被告行為時之法律即修正前之刑法予以
      論罪科刑。
（三）刑法第41條第1 項前項關於易科罰金之折算標準業經修正
      ，且罰金罰鍰提高標準條例第2 條之規定亦於95年5 月17
      日刪除，並自同年7 月1 日起施行，有關易科罰金之折算
      標準，由舊法規定以銀元100 元以上300 元以下折算1 日
      ，修正為以新台幣1,000 元、2,000 元或3,000 元折算1
      日，因屬科刑規範事項之變更，自有比較新舊法之問題，
      經新舊法比較之結果，舊法規定之折算標準對於被告亦無
      不利，自應依前開刑法第2 條第1 項前段之規定，適用被
      告行為時之法律，而依修正前刑法第41條第1 項前段之規
      定，諭知易科罰金之折算標準。
二、核被告丁○○所為，係犯修正前刑法第277 條第1 項之傷害
    罪；被告乙○○係犯修正前刑法第284 條第1 項前段之過失
    傷害罪。本院審酌被告丁○○係因乙○○推倒己○○，心生
    氣憤，始傷害乙○○，而被告乙○○因未及注意車前狀況，
    致擦撞己○○，且乙○○、己○○所受之傷害均非重大等一
    切情狀，認原審適用刑事訴訟法第449 條第1 項前段、第
    454 條第2 項、刑法第2 條第1 項、修正前刑法第277 條第
    1 項、第284 條第1 項、第41條第1 項前段、罰金罰鍰提高
    標準條例第1 條前段、修正前罰金罰鍰提高標準條例第2 條
    、現行法規所定貨幣單位折算新台幣條例第2 條，對被告丁○○量處拘役30日，如易科罰金以銀元300 元即新台幣900
    元折算1 日，對被告乙○○於94年11月28日所為之前揭行為
    ，量處拘役50日，如易科罰金，以銀元300 元即新台幣900
    元折算1 日，其認事用法均無不合，量刑亦屬妥適。被告丁○○以原審判決認定事實有誤，公訴人以原審判決量刑過輕
    為由，提起上訴，均無理由，應予駁回。
據上論斷，應依刑事訴訟法第455 條之1 第1 項、第3 項、第
368 條，判決如主文。
本案經檢察官戊○○到庭執行職務。
中    華    民    國    95    年    11    月    13    日
                  交通法庭審判長法    官  王福康
                                法    官  楊皓清
                                法    官  邰婉玲
以上正本證明與原本無異。
對於本件判決如有不服，應於收受送達後之10日內，向本院提出
上訴書狀，上訴於臺灣高等法院，並按他造當事人之人數附具繕
本。
中    華    民    國    95    年    11    月    13    日
                                書 記 官  林建清
附錄所犯法條：
中華民國刑法第277條第1項─
（普通傷害罪）
傷害人之身體或健康者，處 3 年以下有期徒刑、拘役或 1 千元
以下罰金。
中華民國刑法第284條第1項前段─
（過失傷害罪）
因過失傷害人者，處 6 月以下有期徒刑、拘役或 5 百元以下罰
金。


司法院資訊處製作；財團法人民間司法改革基金會備份。
